# 关于合并时可辨认资产、负债公允价值调整

提问人：jxq425 时间：2012-09-28 01:58:36
注会书p392页提及如果购买日可辨认资产、负债公允价值不能确定，可以以暂时确定的价值入账，如果取得进一步的信息表明有差异的，分以下情况处理 1 、购买日后 12 个月内对有关价值量的调整。视同在购买日发生，即应追溯调整，同时对比较报表也要调整2 、对 12 个月以后，应视为会计差错更正，在调整资产、负债账面价值的同时，应调整所确认的商誉或是计入会计合并当期利润表中的金额，以及相关资产的折旧、摊销等。
请教各位大侠，这个在 12 个月以内和 12 个月以外的调整原则具体的差别在哪里？看起来都是追溯调整呢。
我理解差别在于以下，对吗？ 1 ）购买日后 12 个月内调整的，不视为会计差错更正。无论金额大小，均需要追溯调整（可是如果不视为，调整造成前期未分配利润的变更如何进行说明呢？）
2 ）购买日后 12 个月，视为会计差错更正，如果金额重大，就需要追溯调整；如果金额不大，就全部计入当期损益（是指在金额不大的情况，商誉金额还是需要调整，只不过对损益的影响不调整年初未分配利润，而是全部计入当期损益。还是指金额不大的情况下，商誉金额可以不进行调整呢？）

回答人：chenyiwei
这里涉及到IFRS 3(2008)中的一个重要概念，即“计量期”(measurement period)。准则规定“计量期”的主要考虑是：旨在给予购买方一段合理时间，用以获取根据准则规定识别和计量企业合并交易的各个组成部分所需的信息，即：（ 1 ）所取得的各项可辨认资产、所承担的负债以及被购买方中的少数股权（如有）；（ 2 ）所转移的对价（或在计量商誉时所使用的其他金额）；（ 3 ）在通过多次交易形成的企业合并中，购买方于购买日前原持有的被购买方权益；（ 4 ）由此产生的商誉或负商誉。 在实务中，计量期主要用于获取以下两方面的信息：（ 1 ）所取得的各项可辨认资产和所承担的负债（尤其是，可能存在一些被购买方自身财务报表上并未确认为资产或负债的项目，但根据企业合并准则的要求，需按购买日公允价值计量）；（ 2 ）或有对价的公允价值。 计量期的截止时间：当购买方已经取得其所需的关于购买日存在状态的信息，或者确定无法获取进一步信息时，计量期即告结束。计量期最长不得超过购买日起一年（超过一年的计量期可能并无特殊帮助；获取关于超过一年之前的状态的信息可能已经很困难）。 计量期内，根据所获取的关于购买日实际存在状态的新的或进一步信息，对购买日对企业合并所作暂时性会计处理的调整，应当进行追溯调整，视同在购买日即已根据这些新获取的信息进行了确认和计量。涉及的调整事项包括相关可辨认资产和负债的价值、商誉的价值和其后相关可辨认资产的折旧或摊销金额等。 因此，需要关注在计量期内所获取的信息是否表明购买日的已存在状态。一般情况下，购买日后较短时间内获取的证据更可能表明购买日的已存在状态。例如：购买日后很短时间内即把通过合并取得的资产出售，则出售价格可能表明该资产在购买日的公允价值。并关注购买方是否可以为据此修改暂时性会计处理找到恰当理由。 追溯调整的结果通常会影响购买日原先确认的商誉，但也可能是影响多项资产或负债。涉及计量期内根据所获取的关于购买日存在状态的新的或者进一步信息对购买日财务报表进行调整的，则在以后期间编制比较报表时，对相关比较期间的金额需要进行重述。 IFRS引入的“计量期”概念，不仅影响递延所得税资产，而且影响企业合并中取得的其他各项可辨认资产和承担的各项负债。
这一段内容是在我的一个关于解释 4 号的PPT里的，你可以在本论坛上搜索一下。

回答人：chenyiwei
回复 hcl1986 的帖子
如果是在计量期内获取关于购买日已存在的状态或情况的进一步信息，则应进行追溯调整，视同在购买日确认和计量。
如果虽然是在计量期内取得的信息，但该信息并不是关于购买日已存在的状态和情况的，而是关于购买日之后新出现的状态或情况的，则不能追溯调整到购买日。 计量期之后再获取的信息，一般理解代表购买日已存在状态或情况的可能性已经不大，因此不应再追溯调整购买日的财务数据。在某些极其罕见的情况下，如果计量期之后再获取了关于购买日已存在状态或情况的信息，则可能需要以重大前期差错的名义追溯重述购买日的财务数据。

提问人：hcl1986 时间：2013-04-24 12:09:08
回复 chenyiwei 的帖子
我不能理解的部分就是“不应再追溯调整购买日的财务数据”，不是视为会计差错了么，应该追溯调整的么。

回答人：chenyiwei
前一句是说一般情况下，计量期之后再获取关于购买日的已存在状态和情况的信息的可能性不大；后一句是在极个别情况下的特殊处理。毕竟实务是千变万化的，任何可能性都不能绝对排除。

提问人：liubin988513 时间：2013-09-23 17:47:40
BC399 The boards concluded that adjustments during the measurement period following a business combination are more analogous to adjusting events after the end of the reporting period (IAS 10 Events after the Reporting Period) than to changes in estimates. The effects of events that occur after the end of an accounting period but before the financial statements for the period are authorised for issue and provide evidence of a condition that existed at the date of the financial statements are reflected in financial statements as of that date. Similarly, the effects of information that first becomes available during the measurement period and provides evidence of conditions or circumstances that existed at the acquisition date should be reflected in the accounting as of that date.
你可以把计量期这段期间看成资产负债表日后事项这段期间，如果计量期取得的信息是属于购买日当时就存在的状态，就调整，相当于日后调整事项；如果计量期间取得信息不属于当时的状态，不调整，相当于日后非调整事项。 计量期后，相当于日后事项期间结束了，所以调整只能是去适用差错更正准则了

回答人：chenyiwei
赞同此观点。

提问人：jfjzxb 时间：2014-01-20 13:47:12
陈老师：我对这个问题也很困惑。我以准则讲解的例题来说： A企业于20×7年 9 月 20 日对B公司进行吸收合并，合并中取得的一项管理用固定资产不存在活跃市场，为确定其公允价值，A企业聘请了有关的资产评估机构对其进行评估。至A企业20×7年财务报告对外报出时，尚未取得评估报告。A企业在其20×7年财务报告中对该项固定资产暂估的价值为 300000 元，预计使用年限为 5 年，净残值为0 ，按照直线法计提折旧。该项企业合并中A企业确认商誉 1200000 元。本例中假定A企业不编制中期财务报告。 20×8年 4 月，A企业取得了资产评估报告，确认该项固定资产的价值为 450000 元。则A企业应视同在购买日确定的该项固定资产的公允价值为 450000元，相应调整20×7年财务报告中确认的商誉价值(调减 150000 元)及利润表中的折旧费用(调增 7500 元)。进行有关调整后，A企业在其20×8年会计报表附注中应对有关情况作出说明。
问题 1 ：根据“自购买日算起 12 个月内取得进一步的信息表明需对原暂时确定的企业合并成本或所取得的可辨认资产、负债的暂时性价值进行调整的，应视同在购买日发生，进行追溯调整，同时对以暂时性价值为基础提供的比较报表信息，也应进行相关的调整。”的规定，A企业下列会计处理对吗？ （ 1 ）借：固定资产 15 万 贷：商誉 15 万 （ 2 ）借：利润分配——未分配利润7500 （假定重大）（ 2007 年10-12月的折旧） 管理费用 7500 （ 2008 年1-3月的折旧）
贷：累计折旧 15000
问题 2 ：假定上例为：20×8年 11 月，A企业取得了资产评估报告，其他条件不变。根据“自购买日算起 12 个月以后对企业合并成本或合并中取得的可辨认资产、负债价值的调整，应作为前期差错处理。”的规定，A企业下列会计处理对吗？ （ 1 ）借：固定资产 15 万贷：商誉 15 万 （ 2 ）借：以前年度损益调整 7500 （假定重大））（ 2007 年10-12月的折旧） 管理费用25000 （ 2008 年1-10月的折旧） 贷：累计折旧 32500
谢谢啦！

回答人：chenyiwei
大体上是这样。

提问人：jfjzxb 时间：2014-01-20 20:31:43
陈老师： 我的问题是，上述两种会计处理的结果没有区别啊？对 2008 年比较报表的期初数和上年数来说，结果也是一样啊。为什么要分：（ 1 ）追溯调整；（ 2 ）前期差错？

回答人：chenyiwei
会计处理结果的影响基本一致，但名义不同。通常认为购买日后用于确定购买日存在状态所需的必要时间，即“计量期”不应超过 12 个月，如果超过则说明购买方在内部管理等方面存在问题。